臺灣桃園地方法院刑事判決　　　　　　　95年度訴字第2783號
公　訴　人　臺灣桃園地方法院檢察署檢察官
被　　　告　甲○○
上列被告因違反毒品危害防制條例案件，經檢察官提起公訴（95
年度毒偵字第5050號），本院判決如下：
    主  文
甲○○施用第一級毒品，累犯，處有期徒刑壹年，減為有期徒刑
陸月，如易科罰金，以新臺幣壹仟元折算壹日。扣案殘餘海洛因
之殘渣袋壹個（量微無法析離秤重，毛重零點壹玖公克）沒收銷
燬之，扣案之針筒壹支沒收。
    事  實
一、甲○○有下列前科及觀察勒戒、強制戒治等處遇：
（一）因違反肅清煙毒條例、違反麻醉藥品管理條例二案件，經
      本院以八十二年度訴字第一七八七號判決分別判處有期徒
      刑三年三月、十月，並定應執行刑為有期徒刑三年八月確
      定。再因違反槍砲彈藥刀械管制條例案件，經本院以八十
      二年度訴字第一七七五號判決判處有期徒刑六月確定。上
      開三罪，嗣並經法院裁定定應執行刑為有期徒刑四年二月
      確定。送監執行至民國八十四年十二月十六日假釋，並交
      付保護管束在外。
（二）假釋期間不知悔改，又因先後犯1.違反肅清煙毒條例案件
      、2.違反藥事法案件、3.違反肅清煙毒條例案件及4.贓物
      案件，依序由本院以八十六年度訴緝字第一四一號、八十
      六年度訴字第一三八八號、八十六年度訴字第一七０三號
      、八十六年度易字第三九六五號判決各判處有期徒刑八月
      、五月、三年四月及五月確定，前開四罪，嗣並經本院以
      八十七年度聲字第一六二０號裁定定應執行刑為有期徒刑
      四年八月確定，連同撤銷前開假釋後之殘刑一年九月又二
      十三日，自八十六年十一月十七日起送監執行，接續執行
      至八十九年十一月二十一日再次假釋出監在外。
（三）仍不知悔改，在保護管束期間內，復因施用毒品案件，再
      次遭撤銷假釋，並由臺灣桃園地方法院檢察署檢察官向本
      院聲請裁定送觀察、勒戒，嗣先由本院以九十一年度毒聲
      字第六四一號裁定送觀察、勒戒後，認有繼續施用毒品之
      傾向，再經本院以九十一年度毒聲字第八七八號裁定令入
      戒治處所施以強制戒治，旋又經本院以九十一年度毒聲字
      第二五００號裁定停止戒治，於九十一年十月四日交付保
      護管束後，接續執行撤銷假釋後之殘刑二年十一月二十八
      日，迄九十二年三月二十八日停止戒治部分先行期滿，未
      經撤銷，視為戒治完畢，並由臺灣桃園地方法院檢察署檢
      察官以九十二年度戒偵字第一四一號為不起訴處分確定，
      所餘殘刑部分，接續執行至九十四年十月一日縮刑期滿，
      執行完畢。
（四）另因偽造文書案件，經本院以九十一年度易字第一一０七
      號判決判處有期徒刑二月確定，於九十四年五月五日易科
      罰金執行完畢（構成累犯）。
二、詎甲○○仍不知悔改，又基於施用第一級毒品海洛因之犯意
    ，於前次強制戒治執行完畢後五年內，於九十五年九月二十
    一日採尿時起回溯二十六小時內某時，在桃園縣不詳地點，
    以將海洛因摻水加入針筒後施以皮下注射之方式，施用第一
    級毒品海洛因一次。嗣於九十五年九月二十一日晚間十時許
    ，為警在桃園縣平鎮市○○路五十六號前查獲，當場並在甲
    ○○騎乘腳踏車置物籃內扣得其所有供施用毒品海洛因所用
    之器具（但非專供）針筒一支、殘餘海洛因之殘渣袋一個（
    量微無法析離秤重，毛重０點一九公克）。
三、案經桃園縣政府警察局中壢分局移送臺灣桃園地方法院檢察
    署檢察官偵查起訴。
    理  由
一、訊據被告甲○○矢口否認有何施用第一級毒品海洛因之犯行
    。辯稱：伊在案發前即已到醫院持續服用藥物美沙冬戒去毒
    癮，並未再施用海洛因，查獲的針筒、殘渣袋也不是伊的，
    案發當天，張特夫到伊家裡施用海洛因，不久警察就衝到伊
    家裡查到伊和張特夫，並查扣張特夫施用海洛因所剩的針筒
    及殘渣袋，事後張特夫和警察就都要伊頂罪，警察並要伊交
    出藥頭，伊也有帶警察去抓藥頭「阿猴」，但沒有成功，之
    後警察就放走張特夫，將伊帶回派出所，警察並將伊的尿瓶
    灌入狗尿，做手腳，因此該瓶受檢尿液中才會呈嗎啡陽性反
    應云云。經查：
（一）被告於九十五年九月二十一日晚間十時許，在桃園縣平鎮
      市○○路五十六號前為警盤查，現場並在其騎乘之腳踏車
      置物籃內查扣針筒一支、殘渣袋一個，之後警員乃據此將
      被告帶回中壢分局興國派出所，並於當日稍後時間採集其
      尿液送驗等事實，業經證人即查獲警員丙○○、乙○○分
      別於本院審理時證述在卷，並有查扣之被告所有供施用毒
      品海洛因所用之器具（但非專供）針筒一支、殘渣袋一個
      扣案可資佐證。又警員將扣案之殘渣袋連同採驗之被告尿
      液分別送請法務部調查局、臺灣檢驗科技股份有限公司鑑
      定結果，尿液部分呈嗎啡陽性反應（施用毒品海洛因水解
      後成嗎啡反應），殘渣袋中則殘留有第一級毒品海洛因成
      分，所餘之海洛因因量微無法析離秤重，毛重０點一九公
      克，即本院事後將被告前開受檢尿液再度送請臺灣檢驗科
      技股份有限公司鑑定結果，仍呈嗎啡陽性反應等事實，亦
      有桃園縣警察局中壢分局被採尿人姓名編號對照表、檢體
      監管紀錄表、中壢分局移送毒品案件尿液檢體報告書清冊
      、臺灣檢驗科技股份有限公司九十五年十月十六日濫用藥
      物尿液檢驗報告、九十六年三月二十日濫用藥物尿液檢驗
      報告、法務部調查局九十五年十月三十一日調科壹字第０
      九五二三０三一三九０號鑑定書各一份附卷可稽。而按，
      第一級毒品海洛因經施用進入人體後，其代謝物嗎啡平均
      可檢出時限約為二十六小時，此有行政院衛生署藥物食品
      檢驗局（八一）藥檢壹字第八一一四八八五號函可參。是
      故，上開事證相互對照，自足認定被告於前揭採尿時起回
      溯二十六小時內某時，有一次施用第一級毒品海洛因之行
      為。
（二）被告雖以上揭情詞置辯，惟與前開事證不符，與其先前在
      警詢及檢察官偵查中自承：殘渣袋、針筒都是在伊腳踏車
      的置物籃內被警員查獲，伊先前確有施用海洛因，受檢尿
      液亦是伊自行封緘等語，亦有出入，不僅如此，由常情而
      言，警員既然在現場查獲被告與張特夫，並同時查扣針筒
      、殘渣袋等證物，可謂人贓俱獲，是則，警員有無必要甘
      冒無謂風險，而要求被告承擔施用海洛因之罪行以掩護張
      特夫，亦非無疑，況若被告確未施用海洛因，則警員縱使
      在其受檢尿液中摻入狗尿，則因狗尿中並無嗎啡成分在內
      ，故受檢尿液中仍不可能檢出嗎啡成分甚明，又本院將前
      開受檢尿液送請法務部調查局鑑定結果，雖無法檢驗其中
      所含之人類遺傳因子粒線體（ＤＮＡ），惟此可能係因檢
      體保存不當、保存時間過久等多種因素所致，有該局九十
      六年五月八日調科肆字第０九六００一八二九八０號鑑定
      通知書及本院九十六年五月十五日公務電話紀錄各一份在
      卷可考，亦無法佐證被告上開所辯屬實，至於證人即被告
      之母尹黃秀菊雖到庭證稱：警察趁我開門時衝進來，查到
      我兒子甲○○與張特夫，我有看到張特夫示意要被告頂罪
      ，張特夫現在已經因注射毒品過量死了云云，然此應係迴
      護之詞，並無可採，末查，被告自九十五年十一月十日起
      至九十六年二月二日止，雖確實在國軍桃園總醫院附設民
      眾診療服務處持續就診，且數次受檢尿液結果均呈嗎啡陰
      性反應，此有該處出具之診斷證明書一份附於本院卷可稽
      ，然本案早在九十五年九月二十一日即已查獲，準此，尚
      難憑被告在本案查獲後之就診紀錄，推論其先前在本案中
      並未施用毒品，應甚明顯。綜上，被告所辯：伊並未施用
      海洛因云云，應係卸責之詞，並無可採。
（三）又被告前曾因施用毒品案件，經本院以九十一年度毒聲字
      第六四一號裁定送觀察、勒戒後，認有繼續施用毒品之傾
      向，再經本院以九十一年度毒聲字第八七八號裁定令入戒
      治處所施以強制戒治，旋又經本院以九十一年度毒聲字第
      二五００號裁定停止戒治，於九十一年十月四日交付保護
      管束，迄九十二年三月二十八日停止戒治期滿，未經撤銷
      ，視為戒治完畢，並由臺灣桃園地方法院檢察署檢察官以
      九十二年度戒偵字第一四一號為不起訴處分確定等情，則
      有上開不起訴處分書及臺灣高等法院被告前案紀錄表各一
      份在卷足憑。
（四）綜上所述，本件事證明確，被告所辯無非卸責之詞，不足
      採信，其犯行已堪認定，應依法論科。
二、核被告甲○○所為，係犯毒品危害防制條例第十條第一項之
    施用第一級毒品罪。被告為施用毒品而持有之低度行為，為
    施用之高度行為所吸收，不另論罪。又被告前有如事實欄二
    所示之科刑及執行情形，有其臺灣高等法院被告前案紀錄表
    一份在卷可憑，其於前案有期徒刑執行完畢後，五年內故意
    再犯本件有期徒刑以上刑之罪，為累犯，應依刑法第四十七
    條第一項規定加重其刑。爰審酌施用毒品雖屬自戕行為，本
    身並未直接對社會造成重大危害，可罰性不高，然被告先前
    曾因施用毒品，經觀察勒戒甚至強制戒治之處遇後，猶未能
    戒斷毒癮，足徵其沾染毒品甚深，單純之勒戒治療已難期成
    效，而有科以刑罰之必要，且被告犯後在本院審理時始終否
    認犯行，多方飾詞辯解，犯後態度難謂良好等一切情狀，從
    重量處如主文所示之刑，以資懲儆。扣案之殘渣袋一個有第
    一級毒品海洛因附著其上，無法析離，已見前述，應依毒品
    危害防制條例第十八條第一項前段規定沒收銷毀之，扣案針
    筒一支，係被告所有供施用毒品海洛因所用之器具（但非專
    供），已如前述，依刑法第三十八條第一項第二款規定沒收
    。末按，被告行為後，中華民國九十六年罪犯減刑條例業經
    立法院三讀通過，總統公布，並於九十六年七月十六日起施
    行，本案被告所犯之施用第一級毒品罪，犯罪時間係在九十
    六年四月二十四日以前，且非同條例第三條所列舉不予減刑
    之罪名，亦未受死刑、無期徒刑或逾有期徒刑一年六月以上
    之宣告，依同條例第二條第一項第三款規定，應就上開所宣
    告之刑減刑二分之一，且因施用第一級毒品罪係最重本刑為
    五年以下有期徒刑以下刑之罪，被告經減刑後，已減為六月
    以下之有期徒刑，爰依同條例第九條規定，併諭知易科罰金
    之折算標準。
據上論斷，應依刑事訴訟法第二百九十九條第一項前段，毒品危
害防制條例第十條第一項、第十八條第一項前段，刑法第十一條
前段、第四十七條第一項、第三十八條第一項第二款，中華民國
九十六年罪犯減刑條例第二條第一項第三款、第七條、第九條，
判決如主文。
本案經檢察官楊挺宏到庭執行職務。
中　　華　　民　　國　　96　　年　　7　　 月　　18  　日
                  刑事第八庭  審判長法　官   邱滋杉
                                    法  官   袁雪華
                                    法  官   陳彥宏
以上正本證明與原本無異。
                                    書記官　 翁其良
中　　華　　民　　國　　96　　年　　7　　 月　　18  　日
附錄本件論罪科刑法條全文：
毒品危害防制條例第十條第一項
毒品危害防制條例第10條
施用第一級毒品者，處 6 月以上 5 年以下有期徒刑。
施用第二級毒品者，處 3 年以下有期徒刑。
